【裁判字號】    89,自,14
【裁判日期】    890817
【裁判案由】    詐欺
【裁判全文】
臺灣臺北地方法院刑事判決                            八十九年度自字第一四號
    自  訴  人  甲○○
    被      告  乙○○
右列被告因詐欺案件，經自訴人提起自訴，本院判決如左：
    主  文
乙○○無罪。
    理  由
一、自訴意旨略以：緣民國八十五年間自訴人與被告乙○○即益侑呢絨有限公司負責
    人合夥從事西服成品批發，雙方議定被告佔合夥資本之百分之四十，以相對之用
    布先行抵現，自訴人佔合夥資本之百分之六十現金，支付開辦費用及成品代工之
    工資。詎料約六個月後，因各自經營理念不同而拆夥，結算後被告不夠合夥資本
    新台幣（下同）一百五十萬元，便向自訴人以月息百分之二借得一百五十萬元沖
    抵。後因被告尚要自行從事西服成品批發，再借五十萬元，為取信自訴人，被告
    分別開立同面額的支票及本票各為一百五十萬元及五十萬元，合計二百萬元。於
    八十七年八月五日被告所開立之到期支票五十萬元遭銀行退票，被告便以若干布
    料及成品折抵前借款合計二百萬元及若干利息，自訴人退還一百五十萬元支票、
    本票及五十萬元支票，但五十萬元的本票未退還。又被告因其經營西服成品批發
    要設西褲生產工廠及擴大業務需錢週轉為詞，於八十六年間分別向自訴調借一百
    萬元及一百萬元，合計二百萬元，於八十七年三月三十一日到期時卻借故不還，
    要求延期，為取信自訴人，被告分別以上海商業儲蓄銀行承德分行帳號六０三０
    、戶名益侑呢絨有限公司乙○○名義開立八十八年三月三十一日二百萬元支票及
    八十七年五月三十一日、八十七年八月三十一日、八十七年十一月三十日、八十
    八年二月二十八日四十八萬元利息支票，共計約二百四十萬元，但被告卻未同時
    開立本票做為信用擔保，故將先前其所開立之本票保留在自訴人。詎料屆期經自
    訴人付款提示均遭退票，屢次催討亦置之不理，其蓄意詐欺罪證明確云云。
二、按犯罪事實應依證據認定之，無證據不得推定其犯罪事實。又不能證明被告犯罪
    者，應諭知無罪之判決，刑事訴訟法第一百五十四條、第三百零一條第一項分別
    定有明文。次按刑事訴訟法上所謂認定犯罪事實之證據，係指足以認定被告確有
    犯罪行為之積極證據而言，該項證據自須適合於被告犯罪事實之認定，始得採為
    斷罪資料；如未能發現相當證據，或證據不足以證明，自不能以推測或擬制之方
    法，以為裁判之基礎。又刑法第三百三十九條第一項詐欺罪之成立，以意圖為自
    己或第三人不法所有，以詐術使人將本人或第三人之物交付為要件。所謂以詐術
    使人交付，必須被詐欺人因其詐術而陷於錯誤，若其所用方法，不能認為詐術，
    亦不致使人陷於錯誤，即不構成該罪，最高法院二十九年上字第三一○五號、四
    十年臺上字第八六號、四十六年臺上字第二六○號分別著有判例可資參照。末按
    民事債務當事人間，若有未依債務本旨履行給付之情形，在一般社會經驗而言，
    原因非一；其因不可歸責之事由無法給付，或因合法得對抗他造主張抗辯而拒絕
    給付，其至債之關係成立後，始行惡意遲延給付，皆有可能，非必出於自始無意
    給付之詐欺犯罪一端；又刑事被告依法不負自證無罪之義務，故在別無積極證據
    之情形下，自難違反刑事訴訟法第一百五十四條之規定，以被告單純債務不履行
    之狀態，推定被告自始即有不法所有之意圖而施用詐術。
三、本件自訴人認被告乙○○涉犯詐欺罪嫌，無非係以被告借款未清償為據，惟訊之
    被告堅決否認有詐欺犯行，辯稱伊陸續向自訴人借款達四百萬元，八十七年間曾
    以貨品抵償債務二百萬元，利息亦有按期支付，後因公司倒閉才無法償還本金及
    利息，伊找到工時即會給付該欠款等語。經查：自訴人自承被告向其借款四筆，
    八十六年間各借一百萬元、一百萬元共二百萬元，八十七年間合夥拆夥後借款一
    百五十萬元抵償自訴人合夥出資，之後再借五十萬元，合計四百萬元，四筆借款
    均有償還利息至八十七年七、八月份，且被告於八十七年八月五日退票後以布料
    及成品抵償二百萬元欠款等語（見本院八十九年七月十三日訊問筆錄及八十九年
    四月十三日自訴人提出之陳情說明狀），則被告自八十六年起陸續向自訴人借款
    ，至八十七年七、八月間利息均有依約給付，實難認被告於借款之初即有詐欺之
    故意，況被告於八十七年八月間退票無力清償本金、利息時，尚願以布料及成品
    清償部分本金，益證其無詐欺犯意甚明。本件自訴人與被告間是否有未清償借款
    情事，應純屬民事糾葛，被告自始即無不法所有意圖，其詐欺犯行尚難證明，此
    外，復查無其他積極證據足證被告確有自訴人所指訴詐欺之犯行，不能證明其犯
    罪，自應為其無罪之諭知。
據上論斷，應依刑事訴訟法第三百四十三條、第三百零一條第一項，判決如主文。
中    華    民    國      八十九      年      八      月      十七      日
                                      臺灣臺北地方法院刑事第八庭
                                          法  官  鄭佾瑩
右正本證明與原本無異。
如不服本判決，應於判決送達後十日內，向本院提出上訴狀。
                                          書記官  郭台發
中    華    民    國      八十九      年      八      月      廿一      日


司法院資訊處製作；財團法人民間司法改革基金會備份。
